臺灣臺中地方法院民事判決　　　　　　　100年度訴字第2261號
原　　　告　陳威誌
被　　　告　鄭畯元
上列當事人因間過失傷害事件（100年度交易字第545號），原告
提起刑事附帶民事訴訟之損害賠償事件，經本院刑事庭裁定移送
（100年度交附民字第209號），本院於民國100年12月6日言詞辯
論終結，判決如下：
    主      文
被告應給付原告新台幣捌萬肆仟貳佰陸拾玖元，及自民國一００
年七月十四日起至清償日止，按年息百分之五計算之利息。原告
其餘之訴駁回。
本判決原告勝訴部分得假執行。但被告如以新臺幣捌萬肆仟貳佰
陸拾玖元為原告預供擔保，得免為假執行。
原告其餘假執行之聲請駁回。
    事實及理由
壹、原告主張：
一、被告於民國100年1月14日下午4時33分許，騎乘車牌號碼761
    -HMT號重型機車，沿臺中市○區○○街由南往北方向行駛，
    途經臺中市○區○○街與永興街298巷無號誌交岔路口時，
    本應注意減速慢行，作隨時停車之準備，並應注意車前狀況
    ，隨時採取必要之安全措施，而依當時天候晴，日間自然光
    線，路面為柏油、乾燥、無缺陷及無障礙物，視距良好，又
    無不能注意之情形，詎其能注意，竟疏未注意車前狀況並減
    速慢行，作隨時停車之準備，貿然直行通過上開交岔路口，
    適有原告騎乘車牌號碼JKJ-716號重型機車後載訴外人蔡宗
    欣，沿臺中市○區○○街由北往南方向駛至上開交岔路口並
    欲左轉，被告所騎乘上開機車遂與原告所騎乘上開機車之右
    前腳踏板發生碰撞，原告因而人車倒地，致受有右足第一至
    第五蹠骨閉鎖性骨折合併脫臼之傷害。被告前述過失傷害行
    為已經臺灣臺中地方法院檢察署以過失傷害提起公訴，並經
    本院刑事庭以100年度交易字第545號判處拘役50日在案。
二、按駕駛人駕駛汽車，行經無號誌之交岔路口時，應減速慢行
    ，作隨時停車之準備；並應注意車前狀況，隨時採取必要之
    安全措施，道路交通安全規則第93條第1項第2款及第94條第
    3項分別訂有明文。故無論原告騎乘機車左轉彎時有無未讓
    直行車先行之情形，仍無解被告騎車所應盡之上述注意義務
    。為此，爰依民法第184條、第193條、第195條、第196條等
    侵權行為之相關規定，請求被告賠償下列金額：
    (一)醫療用品新台幣（下同）600元：
      拐杖及石膏鞋，並提出杏一醫療用品發票2張。
    (二)醫藥費16,693元：
      並提出中國醫藥大學附設醫院醫療收據18張。
    (三)工作損失（6個月之損失）180,000元：
      原告為巷內義大利廚房餐廳合夥人之一，因本件事故導致
      出院後6個月無法工作，每月薪資以兩造合意之30,000元
      計算，6個月之薪資損失合計為180,000元。
    (四)精神慰撫金：800,000元：
      原告因右足第一至第五蹠骨閉鎖性骨折合併脫臼，除生活
      起居不便外，右腳至今依舊腫脹麻痺，需復健恢復骨頭動
      作，身心受到極大之煎熬，且未來仍需持續復健，受骨折
      所引發後遺症之苦，而被告自事發迄今皆未曾表達任何關
      心慰問之意，故原告請求精神慰撫金800,000元是屬合理
      。
    (五)機車修理費2,550元：
      並提出車誠輪業商行統一發票收據一張。
    (六)旅遊團費損失6,000元：
      本件事故發生前，原告已安排出國旅遊，並已支出團費49
      ,000元，因系爭事故發生而無法成行，原告同意於扣除旅
      行社退費後請求6,000元之團費損失。
四、並聲明：被告應給付原告1,329,150元及自起訴狀繕本送達
    之翌日起至清償日止，按週年利率百分之5計算之利息；並
    願供擔保請准宣告假執行。
貳、被告則以：
    依臺中市車輛行車事故鑑定委員中車鑑字第0000000號鑑定
    意見書就本件事故之鑑定意見，原告為為肇事主因，故其應
    負擔八成之過失責任。對於原告支出醫療用品（拐杖及石膏
    鞋）600元、醫藥費16,693元、原告每月之薪資損失30,000
    元、機車修理費2,550元、旅遊團費損失6,000元等均不爭執
    。惟關於工作損失部分，因原告所提出之診斷證明書未提及
    應休養之時間，且原告所受之傷害，亦應不足以影響原告日
    常生活或工作，故應以休養1個月為宜。而精神慰撫金部分
    ，被告學歷為專科畢業、現擔任學鼎生技股份有限公司內勤
    人員、名下無財產、每月收入28,000元，尚需扶養妻小，應
    以10,000元為妥適等語，資為抗辯。並聲明：原告之訴及假
    執行之聲請均駁回；如受不利判決，願供擔保以免受假執行
    。
參、本院之判斷：
一、原告主張被告於上揭時、地騎車肇事，致原告受傷、機車損
    毀之事實，被告所不爭執，並有中國醫藥大學附設醫院診斷
    證明書3份、原告受傷照片6張在卷可憑。而被告因該過失傷
    害案件，已經本院刑事庭以100年度交易字第545號判處拘役
    50日確定，亦據本院依職權調閱該刑事案卷，查明屬實。再
    者，上揭交通事故，經臺中市車輛行車事故鑑定委員會鑑定
    結果，該會於100年5月5日中車鑑字第1000002487號函覆之
    中市車鑑0000000案鑑定意見亦認被告駕駛重機車行經交岔
    路口，疏未減速慢行，為肇事次因，有該鑑定報告在卷足憑
    ，是原告主張，自堪信為真實。
二、按因故意或過失，不法侵害他人之權利者，負損害賠償責任
    ；汽車、機車或其他非依軌道行駛之動力車輛，在使用中加
    損害於他人者，駕駛人應賠償因此所生之損害；又不法侵害
    他人之身體或健康者，對於被害人因此喪失或減少勞動能力
    或增加生活上之需要時，應負損害賠償責任；不法侵害他人
    之身體、健康者，被害人雖非財產上之損害，亦得請求賠償
    相當之金額，民法第184條第1項前段、第191條之2前段、第
    193條第1項、第195條第1項分別定有明文。復按慰撫金之賠
    償須以人格權遭遇侵害，使精神上受有痛苦為必要，其核給
    之標準與財產上損害之計算不同，然非不可斟酌雙方身分、
    資力與加害程度，及其他各種情形核定相當之數額（最高法
    院51年臺上字第223號判例參照）。本件被告因前揭過失，
    致原告受有上述傷害，被告之過失行為與原告之損害間，顯
    有相當因果關係，原告自得依前揭規定請求被告負損害賠償
    之責。則原告依侵權行為之規定，請求被告賠償，自屬有據
    。茲就原告主張之項目及金額，分述如下：
  (一)醫療用品（拐杖及石膏鞋）600元、醫藥費16,693元、機車
    修理費2,550元、旅遊團費損失6,000元部分，業據原告提出
    杏一醫療用品發票2張、中國醫藥大學附設醫院醫療收據18
    張、機器腳踏車行車執照、駕照、車誠輪業商行統一發票收
    據1張在卷可憑，而被告就此部分，亦不爭執，應認原告就
    此部分之請求有理由。
  (二)工作之損失部分：
    原告主張其為巷內義大利廚房餐廳合夥人之一，因本件事故
    導致出院後6個月無法工作，請求6個月薪資損失180,000元
    等語，為被告所否認。經查，原告因本件事故於100年1月14
    日住院，於1月15日接受手術，1月21日出院，出院後至9月
    15日持續於門診追蹤治療，而依學理，一般骨折約3個月可
    達癒合，術後1個月建議在家休養，2個月內需拐杖助行，此
    有中國醫藥大學附設醫院100年10月4日院醫事字第10000105
    38號函及卷附之診斷證明書可稽。是原告主張自100年1月14
    日至100年1月21日止住院期間，及100年1月22日起至100年4
    月22日出院後3個月無法工作，依上開函文意見，應可採信
    。從而，原告請求之工作期間薪資損失應以3個月又8日為合
    理，而兩造於本院審理期間復已合意原告之薪資以每月30,0
    00元計算，是原告因本件事故所受薪資損失應為98, 000元
    （計算式：30,000×3=90,000，90000＋8000＝98000）；逾
    此範圍之請求，則乏依據，不應准許。
  (三)精神慰撫金部分：
    按慰藉金之賠償須以人格權遭遇侵害，使精神上受有痛苦為
    必要，其核給之標準固與財產上損害之計算不同，然非不可
    斟酌雙方身分、資力與加害程度，及其他各種情形核定相當
    之數額，業經最高法院51年台上字第223號判例闡釋甚明。
    故所謂「相當」，自應以實際加害情形與其損害是否重大及
    被害人之身分、地位與加害人之經濟情況等關係定之。查原
    告因本件車禍事故，而受有右足第一至第五蹠骨閉鎖性骨折
    合併脫臼之傷害，其精神上及肉體上皆受有重大痛苦，自屬
    顯然。而原告為巷內義大利廚房餐廳之合夥人，依其陳述每
    月約可分紅79,000元；被告學歷為專科畢業、現擔任學鼎生
    技股份有限公司內勤人員、名下無財產、每月收入28,000
    元，為兩造不爭執。本院斟酌原告受傷程度、治療過程，所
    受痛苦情形、兩造之身分、地位、經濟能力，認原告請求精
    神尉撫金80萬元，尚屬過高，應以20萬元為適宜，是原告請
    求被告給付慰撫金，逾上開數額部分，尚屬無據，不應准許
    。
  (四)綜上所述，原告因本件事故得向被告請求之損害賠償，共計
    應為323,843元（計算式：醫療用品600元+醫藥費16,693元+
    機車修理費2,550元+旅遊團費損失6,000元+工作損失98,000
    元＋慰撫金200,000元＝323,843元）。
三、次按損害之發生或擴大，被害人與有過失者，法院得減輕賠
    償金額，或免除之，民法第217條第1項定有明文。又汽機車
    於交岔路口起步左轉彎時，應讓行進中及對向直行車輛先行
    ，道路交通安全規則第89條第1項第6款、第102條第1項第7
    款分別定有明文。本件車禍事故之發生，係原告騎乘機車行
    至上開事故地點，起步左轉彎時，未讓對向直行車先行，已
    如上述，且本件事故，經臺中市車輛行車事故鑑定委員會鑑
    定結果亦認原告駕駛重機車於交岔路口起步左轉彎時，未讓
    對向直行車先行，為肇事主因。依此情形，堪認原告就車禍
    之發生及擴大與有過失。本院審酌雙方肇事原因之主、次，
    過失情節、程度等一切情狀，認被告就本件車禍應負擔百分
    之40之過失責任，原告應負擔百分之60之過失責任。因此，
    被告對原告所負之損害賠償責任，應酌減本應負損害賠償責
    任百分之60，依此方式酌減後，被告應賠償原告之金額為
    129,537元（計算式：323843X0.4=129537元）。
四、再按保險人依強制汽車責任保險法規定所為之保險給付，視
    為被保險人損害賠償金額之一部分。被保險人受賠償請求時
    ，得扣除之。強制汽車責任保險法第32條定有明文。此一規
    定之立法目的，在於保險人之給付乃由於被保險人支付保險
    費所生，性質上屬於被保險人賠償責任之承擔或轉嫁，自應
    視為加害人或被保險人損害賠償金額之一部分，為避免受害
    人雙重受償，於受賠償請求時，自得扣除之。本件原告自承
    於事故發生後已領取強制汽車責任險保險金45,268元，為兩
    造所不爭執（100年10月25日言詞辯論筆錄），依上開規定
    ，自應予扣除，於扣除上述原告受理賠之數額後，原告得請
    求被告給付之數額為84,269元（計算式：000000000000＝
    84269元）。
五、從而，原告依侵權行為之法律關係，請求被告給付84,269
    元及自起訴狀繕本送達翌日即100年7月14日起至清償日止，
    按年息5％計算之法定利息，為有理由，應予准許。逾此部
    分之請求，為無理由，應予駁回。
六、本件原告勝訴部分，為所命給付金額未逾50萬元之判決，爰
    依職權宣告假執行，原告就此部分所為供擔保假執行之聲請
    ，僅在促使本院發動職權，自無庸另為准駁之裁判；至原告
    敗訴部分，其假執行之聲請已因訴之駁回而失所依據，應予
    駁回。而被告陳明願供擔保請准宣告免為假執行，就原告勝
    訴部分，經核尚無不合，爰酌定相當擔保金額准許之。
七、本件原告提起刑事附帶民事訴訟，而由本院刑事庭依刑事訴
    訟法第504條第1項規定，裁定移送前來，依同條第2項規定
    免繳納裁判費，其於本院審理期間，亦未滋生其他訴訟必要
    費用，並無訴訟費用負擔問題，附予敘明。
八、據上論結，原告之訴為一部有理由，一部無理由，依民事訴
    訟法第389條第1項第5款、第392條第2項，判決如主文。
中    華    民    國   100    年    12     月    20    日
                  民事第三庭  法  官  黃峻隆
正本係照原本作成。
如對本判決上訴，須於判決送達後20日內向本院提出上訴狀（須
附繕本）。如委任律師提起上訴者，應一併繳納上訴審裁判費。
中    華    民    國   100    年    12    月    20    日
                              書記官